臺灣雲林地方法院刑事判決　　　　　　　 95年度訴字第710號
公　訴　人　臺灣雲林地方法院檢察署檢察官
被　　　告　乙○○
　　　　　　　　　　國民
上列被告因違反毒品危害防制條例案件，經檢察官提起公訴（95
年度毒偵字第1029號），檢察官並當庭擴張犯罪事實（95年度毒
偵字第1653號、第1709號、第1864號），請求審判，於本院準備
程序進行中，被告就被訴事實為有罪之陳述，經合議庭裁定由法
官一人獨任進行簡式審判程序，判決如下：
    主      文
乙○○施用第一級毒品，累犯，處有期徒刑壹年貳月，扣案第一
級毒品海洛因壹包（淨重零點零捌公克）沒收銷燬之，扣案包裝
上開第一級毒品海洛因之夾鏈袋壹只沒收之。
    犯罪事實及證據名稱
一、犯罪事實：
    乙○○前因施用毒品案件，經臺灣雲林地方法院檢察署檢察
    官以89年度毒偵字第863 號起訴並聲請強制戒治，強制戒治
    部分經本院裁定令入戒治處所施以強制戒治，於民國90年12
    月24日停止強制戒治處分出所，繼予執行保護管束，於91年
    07月28日保護管束期滿未經撤銷，以已執行完畢論；刑責部
    分，則經本院於90年09月16日，以90年度易字第467 號判決
    判處有期徒刑8 月確定，又因施用毒品案件，經臺灣臺中地
    方法院於93年10月04日，以93年度易字第1360號判決判處有
    期徒刑8 月確定，嗣二罪接續執行，於94年05月18日假釋出
    監，94年06月12日縮刑期滿，未經撤銷假釋，以執行完畢論
    。乙○○於強制戒治執行完畢釋放後，5 年內仍未能戒除毒
    癮，有施用第一級毒品海洛因（以下稱海洛因）之習慣，而
    基於施用海洛因之犯意，自95年03月06日下午06、07時許起
    ，迄95年11月6 日下午06時許止，在雲林縣西螺鎮○○路西
    螺公園，以將海洛因摻水置入注射針筒內，再以注射針筒注
    射手臂之方式，約每3 天施用1 次之頻率，接續施用海洛因
    多次。嗣分別於(一)95年06月15日上午11時許，在雲林縣二崙
    鄉○○村○○路17號，另案為警拘提，經其同意採尿送驗，
    檢出嗎啡陽性反應；(二)同年09月12日上午10時40分許，為警
    通知至雲林縣警察局西螺分局接受尿液檢驗，經採其尿液送
    驗，又呈嗎啡陽性反應；(三)同年11月07日下午04時20分許，
    在雲林縣西螺鎮○○路西螺公園前，為警查獲，並扣得海洛
    因1 包（淨重0.08公克），經採尿送驗，亦呈嗎啡陽性反應
    ；(四)同年11月08日下午02時55分許，在雲林縣西螺鎮○○路
    213 號，另案為警拘提到案，經採尿送驗，呈嗎啡陽性反應
    。
二、證據名稱：
(一)、尿液送檢真實姓名對照表4 份。
(二)、詮盺科技股份有限公司濫用藥物尿液檢驗報告4 份。
(三)、海洛因1包（淨重0.08公克）、該海洛因照片1張。
(四)、法務部調查局95年12月06日調科壹字第09523044100 號鑑定
    通知書1 份。
(五)、臺中地方法院93年度易字第1300號判決1份。
(六)、刑案資料查註紀錄表、全國施用毒品案件紀錄表各1份。
(七)、被告於警詢、檢察面前之供述筆錄。
(八)、被告於本院審理時之自白。
    本件事證明確，被告犯行洵堪認定。
三、論罪科刑之理由：
(一)、核被告所為，係犯毒品危害防制條例第10條第1 項之施用第
    一級毒品罪。被告施用前持有海洛因毒品之低度行為為施用
    海洛因毒品之高度行為所吸收，不另論罪。檢察官起訴事實
    雖未敘及被告有如公訴檢察官當庭擴張犯罪事實所載之犯行
    （即移送併辦部分），然該部分施用海洛因之犯罪事實與起
    訴施用海洛因之犯罪事實既應論以接續犯（詳如後述），具
    有實質上一罪關係，應為起訴效力所及，本院自應併予審理
    ，附此敘明。
(二)、刑法第56條連續犯之規定，業於94年01月07日經立法院刪除
    ，新修正刑法於95年07月01日施行，本案被告施用毒品期間
    橫跨刑法修正前後規定，依刪除連續犯規定之立法說明略謂
    ：連續犯之規定廢除後，對於部分習慣犯，如竊盜、吸毒等
    犯罪，是否會因適用數罪併罰而使刑罰過重產生不合理之現
    象一節，在實務運用上應可參考德、日等國之經驗，委由學
    界及實務以補充解釋之方式，發展接續犯之概念，對於合乎
    「接續犯」或「包括的一罪」之情形，認為構成單一之犯罪
    ，以限縮數罪併罰之範圍，用以解決上述問題。又接續犯係
    指如數行為於同時同地或密切接近之時地實施，侵害同一之
    法益，各行為之獨立性極為薄弱，依一般社會健全觀念，在
    時間差距上，難以強行分開，在刑法評價上，以視為數個舉
    動之接續施行，合為包括之一行為予以評價，較為合理，而
    為包括之一罪（參見最高法院86年臺上字第3295號判例意旨
    ）。是接續犯乃行為人主觀上出於一犯罪決意，在時間空間
    密接之情況下，出於數個自然行為，而持續侵害同一法益之
    犯罪，其特徵在於每個行為原即足獨立成罪，即其所實現之
    構成要件並非預定須實施數次行為始足成罪，然由於自數行
    為完成後逆溯觀察之結果，各該行為於時空密接之情況下，
    顯然於評價上喪失其獨立性，遂將各該行為全體包括地斷為
    一罪，此與集合犯乃立法者於架構構成要件行為時，原即將
    多數同種行為之反覆實施預定於內，從而，實施1 次固仍足
    以成罪，縱使於同一意思下多次反覆實施，亦僅包括地成立
    一罪，如收集犯、散布犯、常業犯之概念，尚有不同。依上
    開立法說明，對於習慣犯者，立法者鼓勵以接續犯之概念認
    定被告之罪數，以避免數罪併罰之過苛。經查，本案被告自
    95年03月06日起至95年11月06日止，短短8 個月內，皆因毒
    癮難耐，在相同時、地，多次施用海洛因，約每3 日即施用
    1 次海洛因，其先後4 次經警查獲，均仍持續施用海洛因，
    業據被告供承在卷，顯見被告於行為時，已施用海洛因成癮
    ，具有施用海洛因之習慣，屬習慣犯，其各次施用海洛因之
    時空密接，地點相同，各行為間之獨立性極為薄弱，難以強
    行分開，乃出於施用海洛因之單一決意，接續為之，揆諸前
    開說明，因刑法已刪除連續犯規定，宜認定為接續犯行，則
    被告之行為終止時即95年11月06日，既在新修正刑法施行後
    ，即無依刑法第2 條第1 項規定比較新舊法適用之問題，爰
    逕依修正後之現行刑法，認定被告係犯接續施用第一級毒品
    罪。至公訴意旨認此為包括一罪之集合犯，尚有誤會，併此
    敘明。
(三)、被告前因施用毒品案件，經本院於90年09月16日，以90年度
    易字第467 號判決判處有期徒刑8 月確定，又因施用毒品案
    件，經臺灣臺中地方法院於93年10月04日，以93年度易字第
    1360號判決判處有期徒刑8 月確定，嗣二罪接續執行，於94
    年05月18日假釋出監，94年06月12日縮刑期滿，未經撤銷假
    釋，以執行完畢論，有臺灣高等法院被告前案紀錄表在卷可
    稽，5 年以內再故意犯本件有期徒刑以上之罪，本件被告多
    次施用第一級毒品行為，應屬接續犯，而被告行為終止時點
    ，在新修正刑法施行後，應適用裁判時即新修正之現行刑法
    ，故應依現行刑法第47條第1 項之規定，論以累犯，加重其
    刑。
(四)、本院審酌被告前有麻醉藥品管理條例、違反職役職責、毒品
    危害防制條例等犯罪前科，有臺灣高等法院被告前案紀錄表
    在卷可參，素行不佳，被告於毒癮戒斷後，又不能抗拒毒品
    之誘惑，把持不住，再度沾染毒品，且其為警查獲後，仍持
    續施用毒品，顯見毒癮不淺，品行亦有不端，過短之刑期無
    法收戒除毒癮之效，惟其犯後已坦承犯行，且其施用毒品行
    為僅戕害自身，尚未造成其他危害，暨其為國中肄業，教育
    程度不高，被告目前務農種菜維生，每月收入約1 、2 萬元
    ，有固定工作及收入，家中尚有父親、兄弟及其他一切情狀
    ，量處如主文所示之刑。
(五)、扣案之海洛因1 包，應依毒品危害防制條例第18條第1 項前
    段規定沒收銷燬之，包裝上開海洛因之夾鏈袋，則為供被告
    施用海洛因所用之物，且為被告所有，業據被告供述在卷，
    因從刑附屬於主刑，除法律有特別規定者外，依主刑所適用
    之法律，最高法院95年度第8 次刑事庭會議決議參照，則本
    案既應適用新修正之刑法，有如前述，是沒收之規定，自應
    適用新修正之刑法第38條第1 項第2 款規定宣告沒收。
四、應適用之法律：
(一)、刑事訴訟法第273 條之1 第1 項、第299 條第1 項前段、第
    310 條之2 、第454 條。
(二)、毒品危害防制條例第10條第1 項、第18條第1 項前段，刑法
    第11條、第47條第1 項、第38條第1 項第2 款。
本案經檢察官甲○○到庭執行職務。
中　　華　　民　　國　　96　　年　　1 　　月　　18　　日
                  刑事第四庭    法  官  李秋瑩
以上正本證明與原本無異。
如不服本判決，應於判決送達後10日內向本院提出上訴狀（須附
繕本）。
                                書記官　邱明通
中　　華　　民　　國　　96　　年　　1 　　月　　18　　日
附錄本案論罪科刑法條全文：
毒品危害防制條例第10條
施用第一級毒品者，處 6 月以上 5 年以下有期徒刑。
施用第二級毒品者，處 3 年以下有期徒刑。
